【裁判字號】    99,家聲,266
【裁判日期】    991126
【裁判案由】    聲請核定遺產管理人報酬
【裁判全文】
臺灣屏東地方法院民事裁定             99年度家聲字第266號
聲  請  人  被繼承人林春彩之遺產管理人即余景登律師
上列聲請人聲請核定遺產管理人報酬事件，本院裁定如下：
    主  文
聲請人任被繼承人林春彩遺產管理人之報酬定為新台幣貳萬元。
就遺產管理之代墊費用為新臺幣壹仟捌佰元。
程序費用新台幣壹仟元由被繼承人林春彩之遺產負擔。
    理  由
一、聲請意旨略以：鈞院前以98年度財管字第64號民事裁定指定
    聲請人為被繼承人林春彩之遺產管理人，嗣裁定確定後，聲
    請人依民法第1179規定，執行遺產管理人職務，在遺產管理
    完畢前，茲依序陳明已進行之管理事項，並提出相關證明，
    請求酌定報酬及核定代墊費用，俾於遺產管理完畢前參與分
    配等語。
    (一)鈞院部分：1.民國（下同）98年6 月7 日聲請公示催告，
      支出規費新台幣（下同）1,000 元。2.收受99年6 月18日
      99年度家催字第84號公示催告裁定。3.刊登公示催告，支
      出1,800 元。4.本件聲請費1,000 元。
    (二)國稅局部分：1.收受財政部台灣省南區國稅局潮州稽徵所
      來函。2.收受財政部台灣省南區國稅局96年度綜合所得稅
      核定稅額繳款書未申報核定。3.收受高雄市稅捐處新興分
      處房屋稅97年5 月稅額繳款書。4.申報被繼承人林春彩財
      產資料。5.申報遺產稅。
    (三)戶政事務所：申請被繼承人林春彩除戶戶籍謄本、繼承人
      戶籍謄本及全戶戶籍謄本。
    (四)地政機關：辦理被繼承人林春彩土地及建物遺產管理人登
      記。
    (五)其他：1.收受高雄地方法院民事執行處通知。2.發函調查
      被繼承人林春彩之遺產。
    (六)以上共支出代墊費3,800元。
二、按遺產管理人得請求報酬，其數額由親屬會議按其勞力及與
    被繼承人之關係酌定之。依本法之規定應開親屬會議時，由
    當事人、法定代理人或其他利害關係人召集之。親屬會議不
    能召開或召開有困難時，依法應經親屬會議處理之事項，由
    有召集權人聲請法院處理之。依民法第1132條第2 項規定，
    聲請法院處理下列各款所定應經親屬會議處理之事件，由被
    繼承人住所地之法院管轄：(三)民法第1183條所定遺產管理人
    報酬之酌定，民法第1183條、第1129條；第1132條第2 項及
    非訟事件法第166 條第1 項第6 款分別定有明文。故法院選
    任之遺產管理人得聲請法院酌定其報酬及支出之必要管理費
    用，惟本案並無親屬會議可資酌定報酬數額，是遺產管理人
    自得向被繼承人住所地之法院聲請酌定遺產管理人之報酬。
三、經查，聲請人主張其經本院以98年度財管字第64號民事裁定
    選任為被繼承人林春彩之遺產管理人，其就任遺產管理人後
    ，已進行之管理工作包括申請遺產歸屬清單及各類財產所得
    清單、遺產管理人登記、不動產謄本（即搜索財產）、戶籍
    謄本、聲請公示催告、登報、製作遺產清冊、處理稅務事項
    ，且於管理遺產期間，為被繼承人林春彩代墊登報費用1,80
    0 元等情，業據提出本院98年度財管字第64號裁定暨確定證
    明書、聲請公示催告狀、遺產清冊、匯款執據、掛號回執、
    本院少家庭通知、公告、刊登廣告證明單、廣告費收據、郵
    局跨行匯款申請書、財政部台灣區南區國稅局潮州稽徵所函
    、財政部台灣省南區國稅局96年度綜合所得稅核定稅額繳款
    書未申報核定書、高雄市稅捐處新興分處房屋稅97年5 月稅
    額繳款書、綜合所得稅各類所得資料清單、財產歸屬資料清
    單、遺產稅免稅證明書、戶籍謄本、地政事務所補正通知書
    、高雄地方法院民事執行處通知、土地及建物登記謄本等件
    影本為證，並經本院依職權調取98年財管字第64號卷宗查核
    屬實。本院斟酌聲請人所為搜索財產、製作遺產清冊、申請
    遺產管理人登記、公示催告、登報、處理稅務事項等，且於
    管理遺產期間，為被繼承人被繼承人林春彩代墊登報費用1,
    800 元等情，及後續之遺產管理等事項；本件被繼承人遺有
    座落於高雄市○○區○○段3 小段127 地號土地，權利範圍
    10,000分之176 ，及其上建物即門牌號碼：高雄市新興區○
    ○○路19號4 樓之5 ，權利範圍全部，及其上建物共同使用
    部分，權利範圍10,000分之180 ，該房地已至強制執行程序
    之拍賣階段，遺產處理之法律關係尚屬單純，衡酌聲請人支
    出之相關勞力、心力之程度，聲請人能妥善進行遺產管理行
    為，以及聲請人擔任無人承認繼承遺產之遺產管理人，具有
    公益性質，本件對照擔任公益法律扶助律師職務性質，每件
    依法扶酬金計付標準表原則上依處理訴訟事務案件報酬約15
    ,000元至30,000元、撰擬法律文件乙件2,000 至5,000 元，
    及處理本件遺產管理事務及撰狀之份數、耗費之勞力、時間
    、心力程度等一切情狀，認本件遺產管理人之報酬以2 萬元
    為適當。至聲請人主張之聲請公示催告程序費用1,000 元，
    業經本院於99年度家催字第84號之裁定中裁定程序費用由被
    繼承人林春彩之遺產負擔，並已確定其數額，另本件程序費
    用1,000 元亦係由被繼承人林春彩之遺產負擔，均毋庸再重
    複納入計算，附此敘明。
四、依非訟事件法第166條第2項，裁定如主文。
中    華    民    國    99    年    11    月    26    日
                        家事庭法  官  朱盈吉
以上正本係照原本作成。
如不服本裁定應於送達後10日內向本院提出抗告狀，並繳納抗告
費新臺幣1,000元。
                              書記官  蔡明株
中    華    民    國    99    年    11    月    26    日

司法院資訊處製作；財團法人民間司法改革基金會備份。
